臺灣桃園地方法院民事裁定
111年度抗字第188號
抗  告  人  黃永村  
相  對  人  陳文俊  
上列當事人間聲請本票裁定事件，抗告人對於本院於民國111年1
0月18日所為本院111年度票字第2782號裁定提起抗告，本院裁定
如下：
    主  文
抗告駁回。
抗告費用新臺幣壹仟元由抗告人負擔。
    理  由
一、相對人於原審聲請意旨略以：相對人執有抗告人於民國111
    年3月14日所簽發、未載到期日之免除作成拒絕證書之本票1
    紙，內載金額為新臺幣（下同）500萬元(下稱系爭本票，詳
    如附表所示)，詎於111年4月13日提示後，抗告人仍置之不
    理，未給付票款，爰依票據法第123條規定聲請裁定就系爭
    本票准許強制執行等語，並經原審依上開金額裁定准予強制
    執行在案。
二、抗告意旨略以：系爭本票雖係由伊所簽發，但其交付票據之
    對象非相對人陳文俊，而係第三人，抗告人對於系爭本票之
    形式記載事項及實質票據原因關係均一無所知。再系爭本票
    雖記載免除作成拒絕證書，惟執票人仍應於所定期限內為付
    款之提示，如未踐行付款之提示，即不得行使追索權。而此
    所謂之提示，係指執票人現實出示票據，以請求本票發票人
    付款之行為。本票執票人如未釋明已依前揭方式提示而得合
    法行使追索權，自不得依票據法第123條之規定聲請法院就
    本票裁定准許強制執行。故本票上雖有免除作成拒絕證書之
    記載，執票人仍應於所定期限內為付款之提示，如未踐行付
    款之提示，依票據法第124條準用第85條第1項規定，其行使
    追索權之形式要件未備，此亦為臺灣高等法院105年度非抗
    字第6號裁定意旨。而本件抗告人於110年12月24日起即不斷
    進出醫院，並曾於111年3月23日動第一次手術、於同年3月2
    8日動第二次手術，於同年6月5日再動第三次手術。又於6月
    底至8月底共做30次放射性治療、6次化學治療，是以抗告人
    於上開期間不斷進出醫療院所進行各式治療等情，並無可能
    獲有相對人提示系爭本票甚明，是相對人既未曾現實提出本
    票請求付款，自無從認相對人已完成符合票據法規定提示票
    據行為，核與上開票據之提示性質不符，難認相對人已踐行
    本票之提示。則相對人逕向法院聲請本票裁定，顯非適法。
    為此提起抗告，求為廢棄原裁定等語。
三、按本票執票人向發票人行使追索權時，得聲請法院裁定後強
    制執行，票據法第123條定有明文。次按本票執票人，依票
    據法第123條規定，聲請法院裁定許可對發票人強制執行，
    係屬非訟事件，此項聲請之裁定，及抗告法院之裁定，僅依
    非訟事件程序，以審查強制執行許可與否，並無確定實體上
    法律關係存否之效力，如發票人就票據債務之存否有爭執時
    ，應由發票人提起確認之訴，以資解決（最高法院57年台抗
    字第76號裁判意旨參照）。復按發票人或背書人，得為免除
    作成拒絕證書之記載。匯票上雖有免除作成拒絕證書之記載
    ，執票人仍應於所定期限內，為承兌或付款之提示，但對於
    執票人主張未為提示者，應負舉證之責，票據法第94條第1
    項、第95條亦分別定有明文，該規定依票據法第124條於本
    票亦有準用之。是本票既經記載免除作成拒絕證書，票據債
    務人若抗辯執票人未經提示付款，即應負舉證責任（最高法
    院72年度台上字第598號、84年度台抗字第22號裁判意旨參
    照）。本於上述說明，法院於本票裁定之非訟事件程序，僅
    得就本票記載之文義為審查，如本票票載文義符合形式要件
    ，即可認定發票人應按照票載文義負給付票款責任，而為准
    予強制執行之裁定。是查：
　㈠抗告人雖稱其未將系爭本票交付相對人，亦不知與相對人間
    之實質票據原因關係為何。然抗告人在簽發系爭本票後，究
    竟將票據交予誰，其與持票人間是否有本票債務之原因關係
    等，均屬對於票據債務存否有所爭執，自應由抗告人提起確
    認之訴，以資解決，原審及本院僅能依非訟事件程序，審查
    強制執行許可與否，並無從確定實體上法律關係存否。抗告
    人以此事由指摘原裁定不當，實屬無據。
　㈡又相對人係主張其執有抗告人所簽發之系爭本票，系爭本票
    僅記載發票日為111年3月14日，未載到期日，其於111年4月
    14日提示未獲付款，乃聲請裁定對抗告人強制執行，業據其
    提出系爭本票為證。觀諸系爭本票確已完成票據法第120條
    第1項所定必要記載事項，並載明「此本票免除作成拒絕證
    書」，依上說明，相對人毋庸就其曾為提示或具體提示日期
    為任何證明，本件已符合行使追索權之形式要件，則相對人
    依票據法第123條規定聲請本票裁定准許強制執行，即有理
    由。抗告人雖辯稱相對人未曾向伊提示系爭本票，且其自11
    0年12月24日起，即不斷進出醫院，更自111年3月23日起至8
    月底多次進行開刀手術及次放射性治療、化學治療，相對人
    不可能向抗告人為系爭本票之付款提示等語，並提出醫療院
    所出具之診斷證明書、病理組織檢查報告書、診斷證明書、
    預約掛號單等資料附本院卷可參。然自抗告人所提出之上開
    資料觀之，雖可知抗告人曾於111年1月3日進行生化申請、
    自111年2月22日住院至111年2月24日出院，111年3月3日進
    行門診複查、111年3月7日門診、111年6月5日住院手術至11
    1年6月28日出院、111年11月10日及111年11月17日門診治療
    ，但並無於111年4月14日當日住院、開刀，甚至門診進行檢
    查、各種治療之紀錄，是僅以抗告人上開所述及所提出之資
    料，並無法證明相對人確實「現實上」無法於111年4月14日
    為系爭本票付款之提示，則原裁定就此認已符合行使系爭本
    票追索權之形式要件，核無違誤。此外，抗告人所提臺灣高
    等法院105年度非抗字第6號民事裁定中，雖認定法院為本票
    裁定前，應先調查聲請人有無提示、向何人提示、該人斯時
    是否有權代表發票人受意思表示等情，然觀諸前揭裁定內容
    ，係指本票在「現實上」（如公司無法定代理人、當事人已
    死亡等情形）顯有無法向發票人或背書人提示票據之情況下
    ，法院始有調查前揭事項之必要，而本件相對人就系爭本票
    並無上開裁判所稱「現實上」無法提示之情形，已如上述，
    且於形式上已表明其提示之方式及時間，應即已符合提起本
    件本票裁定之要件，抗告人以此事由指摘原裁定不當，自屬
    無據。
四、從而，原裁定依審核結果，裁定准予強制執行，並無不當。
    抗告意旨指摘原裁定不當，求予廢棄，為無理由，應予駁回
    。
五、據上論結，本件抗告為無理由，裁定如主文。

中　　華　　民　　國　　111 　年　　11　　月　　28　　日
                  民事第三庭  審判長法　官　游智棋
                                    法  官  卓立婷
                  　　　　　　　　　法　官　林靜梅
以上正本係照原本作成。
本裁定除以適用法規顯有錯誤為理由，不得再抗告；如提再抗告
，應於收受後送達10日內委任律師為代理人向本院提出再抗告狀
，並繳納再抗告費新台幣1,000 元。
中　　華　　民　　國　　111 　年　　11　　月　　28　　日
                                    書記官　劉寶霞

本票附表：自本票提示日起清償日止之利息按週年利率百分之六計算      編號 發票人 發票日 票面金額 (新台幣) 到期日 利息起算日 (即提示日) 001 黃永村 111年3月14日 500萬元 未載 111年4月14日